【裁判字號】    99,上易,234
【裁判日期】    990609
【裁判案由】    贓物
【裁判全文】
臺灣高等法院臺中分院刑事判決         99年度上易字第234號
上  訴  人  臺灣臺中地方法院檢察署檢察官
被      告  甲○○
上列上訴人因被告贓物案件，不服臺灣臺中地方法院98年度易字
第3525號中華民國98年12月23日第一審判決（起訴案號：臺灣臺
中地方法院檢察署98年度偵字第5511號），提起上訴，本院判決
如下：
    主    文
上訴駁回。
    理    由
一、公訴意旨略以：甲○○明知姓名、年籍不詳人士所持有車牌
    號碼之AUM-875號重型機車車牌1面（下稱系爭車牌，為乙○
    ○所有，於民國97年11月2日上午9時許至同年月14日下午2
    時許間之某時，在臺中市○○區○○里○○○路○段與安和
    路口遭竊），係來路不明之贓物，竟仍於不詳時間、地點，
    向該不詳人士收受上開車牌，並改懸掛在其配偶張誼萱所有
    之原車牌號碼JV5-268號重型機車上，供己使用。嗣於97年
    11月21日晚間8時許，甲○○將上開已改懸掛車牌號碼AUM-8
    75號重型機車停放在臺中市○○區○○里○○○○路2號旁，
    為巡邏員警查獲，因認被告涉犯刑法第349條第1項之贓物罪
    。
二、按現行刑事訴訟法為保障被告之反對詰問權，排除具有虛偽
    危險性之傳聞證據，以求實體真實之發見，於該法第159 條
    第1項明定被告以外之人於審判外之言詞或書面陳述，除法
    律有規定者外，不得作為證據。而刑事訴訟法第159條之1至
    159條之4有傳聞法則之例外規定，且被告以外之人於審判外
    之陳述，雖不符前4條之規定，而經當事人於審判程序同意
    作為證據，法院審酌該言詞陳述或書面陳述作成時之情況，
    認為適當者，亦得為證據；當事人、代理人或辯護人於法院
    調查證據時，知有第159條第1項不得為證據之情形，而未於
    言詞辯論終結前聲明異議者，視為有前項之同意，刑事訴訟
    法第159條之5定有明文。本件檢察官、被告並未就以下引用
    之被告以外之人於審判外之陳述有所爭執，且迄於言詞辯論
    終結前，均未主張有刑事訴訟法第159條第1項不得為證據之
    情形，是應認已同意作為證據，且經本院審酌後，認無不適
    當之情形，應認均有證據能力，合先敘明。
三、訊據被告於甲○○於原審法院行準備程序時否認有何收受贓
    物犯行，辯稱：伊於97年10月26日下午1時許，將伊太太名
    下之JV5-268號機車（下稱系爭機車）停在臺中市○○○路
    附近之安和國中前，同日因被砍傷住院，於97年10月29日出
    院時至上開機車停放處看機車，發現車牌不見了，即打電話
    告知伊之太太，後來伊在97年10月30日晚上再去上開機車停
    放處看時，就發現機車不見了，伊於97年10月26日將機車停
    放於上址後，即不曾再騎過該機車等語。公訴人認被告涉犯
    刑法第349條第1項收受贓物罪，無非以(一)系爭車牌為乙○○
    所有，且於97年11月14日下午2時許發現遭竊等情，業據證
    人乙○○於警詢時及偵查中證述甚詳，故該車牌係屬贓物無
    疑。(二)又被告原騎乘之車牌號碼JV5-268號重型機車之車牌
    於97年11月30日或31日遺失，然未報案乙節，業據證人張誼
    萱於偵查中證述在卷(三)被告於警詢時亦供陳：伊所騎乘之JV
    5-268號重型機車未曾失竊等語，足徵被告有收受並使用系
    爭車牌之動機等情為據。
四、惟按犯罪已否起訴，應以起訴書曾否就犯罪事實加以記載為
    準，縱審理結果認被告有其餘犯罪情形，仍不得就非起訴書
    所記載之犯罪事實為裁判。
五、經查：
  (一)證人乙○○於97年11月2日上午9時許，將其所有之AUM-875
    號機車停放在臺中市○○○路○段與安和路之人行道上，於
    同年月14日下午2時許，發現車牌被竊，嗣於97年11月21日
    下午8時許，在台中市西屯區工業18號2號旁為警尋獲，並懸
    掛在系爭機車等情，業據證人乙○○證述甚詳，復有贓物認
    領保管單、臺中市警察局車輛協尋電腦輸入單、受理各類案
    件紀錄表等在卷可稽，而證人張誼萱於原審審理時到庭結證
    稱：伊自97年8月起未同住在一處，但婚後伊名下之JV5-268
    號機車均由被告使用，被告於97年10月底曾打電話向伊表示
    車牌遺失，說將機車停在工業區那邊，要伊去申請車牌，伊
    叫被告先不要騎該機車，後來被告有再打電話告訴伊，因無
    車牌無法騎機車，叫伊趕快去辦，之後2人就沒有再談機車
    的事，也很少聯絡，有時被告打來伊也沒接，直到警察通知
    至伊娘家，經伊之母轉告才知伊交予被告使用之機車懸掛他
    人之車牌，伊有去警局製作筆錄並領回該機車，伊沒有告訴
    被告要將機車牽回等語，顯見被告於97年10月底急欲使用機
    車，縱被告於97年10月26日因被砍傷，惟被告既於97年10月
    29日向證人表示伊沒有車牌無法騎車，希望證人趕快處理車
    牌遺失之事，仍無礙於被告欲使用機車（蓋機車亦得交付他
    人使用）之意圖，又證人張誼萱同時證稱：伊作完筆錄後有
    打電話問被告，被告說機車不見了，伊問被告為何未告知伊
    機車不見之事，被告說因伊沒有去辦車牌，機車沒有懸掛車
    牌停在路邊，且因伊於97年8月份與被告吵架，伊要離婚而
    被告不願意，2人分居，被告誤以為是伊將機車牽走，不讓
    被告騎等語，惟上開證人與被告之對話係在本案案發之後，
    且證人所謂被告誤以為是伊將機車牽走，亦顯係推測之詞，
    尚難執此作為有利於被告之認定，且證人同時證稱：被告告
    訴伊車牌失竊後，伊並未告訴被告要將機車牽走（見原審卷
    第18頁）等語，再參以案發前被告既曾打電話向證人表示車
    牌遺失，被告倘於發現車牌遺失後之隔日再發現機車遺失，
    理應告知車主即證人張誼萱機車遺失之事，豈可能未再提及
    機車之事，且證人張誼萱既未處理車牌之事，亦未說要去牽
    機車，被告理應再為催促，竟未為催促，亦未向證人告知機
    車遺失，且未報警協尋，顯見被告供稱：伊發現機車車牌遺
    失之隔日即發現機車遺失云云，顯係卸責之詞，不足採信。
    是以本院認被告有取得他人之車牌使用之動機，且事後未久
    亦發生系爭機車改懸掛系爭車牌之事實，固甚為明確。
  (二)然本案被告於97年10 月29日出院後發現機車車牌不見，證
    人乙○○即於97年11月14日14時發見機車連同車牌被竊，時
    間僅相隔10多日，嗣於97年11月21日在台中市西屯區○○○○
    路2號旁發現被告使用之機車懸掛上開乙○○所失竊之機車
    之車牌，業如前述。衡諸一般汽機車車牌均附屬懸掛在汽機
    車上使用，若非他人指示竊取，當無竊取車牌後再起意交付
    車牌予他人使用之理。而證人乙○○既非僅單獨被竊車牌，
    而係連同機車被竊，而被告亦有機車可供其使用，依常理被
    告似無必要竊取車牌時連同機車一起竊取，再將竊得之機車
    棄置不用，僅使用車牌。又竊取機車者為了使用機車，倘為
    躲避追緝而改懸掛其他非贓車車牌，亦不可能於竊取機車後
    將車牌交付他人使用而自曝犯行，是以縱令本院認被告係明
    知系爭車牌為他人所有而仍予使用，亦不得推認被告係明知
    車牌為贓物而收贓，公訴人以乙○○並未目賭失竊之過程即
    推認被告係自不詳姓名年籍之人處取得車牌，經核與常理不
    符，尚嫌速斷，此外復查無其他積極證據足以證明被告有收
    受贓物犯行，而檢察官復未起訴被告其他犯罪事實，自無從
    為其他犯罪之認定，依法仍應為無罪之諭知。
六、綜上所述，檢察官前揭所舉之證據，固足為證明被告對上開
    機車車牌有不法所有之意圖，但尚不足以使本院形成被告確
    有收受贓物之心證。此外，本院在得依或應依職權調查證據
    之範圍內，復查無其他積極明確之證據，足以認定被告有檢
    察官所指之罪行，自屬不能證明被告犯罪。原審因而為被告
    無罪之諭知，並無不當，檢察官上訴意旨仍認被告有收受贓
    物之行為，指摘原判決不當，為無理由，應予駁回。
七、本案被告經合法傳喚（公示送達）無正當理由不到庭，爰不
    待其陳述，逕行判決。
八、據上論斷，應依刑事訴訟法第368、第371條，判決如主文。
本案經檢察官陳銘章到庭執行職務。
中    華    民    國    99    年    6     月    9     日
            刑事第六庭    審判長法  官  李  文  雄
                                法  官  林  靜  芬
                                法  官  陳  如  玲
以上正本證明與原本無異。
不得上訴。
                                書記官  陳  信  和
中    華    民    國    99    年    6     月    9     日

司法院資訊處製作；財團法人民間司法改革基金會備份。
